【裁判字號】    99,上易,410
【裁判日期】    990706
【裁判案由】    業務侵占
【裁判全文】
臺灣高等法院高雄分院刑事判決         99年度上易字第410號
上  訴  人
即  被  告  丙○○
選任辯護人  梁智豪律師
上列上訴人因業務侵占案件，不服臺灣高雄地方法院99年度審易
字第91號中華民國99年2 月24日第一審判決（起訴案號：臺灣高
雄地方法院檢察署98年度偵字第14252 號），提起上訴，本院判
決如下：
    主  文
上訴駁回。
丙○○緩刑年，緩刑期間付保護管束，並應依執行檢察官之命
令，向指定之政府機關、政府機構、行政法人、社區或其他符合
公益目的之機構或團體，提供壹百貳拾小時之義務勞務。
    事  實
一、丙○○自96年12月間某日起至97年12月21日止，受僱於甲○
    ○，在甲○○所開設、位於高雄市新興區○○○路92號之「
    亞緻木本家具」（營利事業登記證之名稱為「亞緻室內設計
    工作室」）擔任店員一職，故就陳列在該家具行待售之床墊
    等商品及出售商品所收取之現金而言，為其業務上所持有之
    物。丙○○意圖為自己不法所有，分別：
    (一)於97年9 月14日，在上開之家具行內，收受客戶乙○○訂
    購展示用床架所交付之新台幣（下同）3,500 元現金後，就
    將業務上所持有之款項未交予甲○○，擅自予以處分而侵占
    入己；(二)復於97年12月21日上午9 時許，趁甲○○不在店內
    之機會，僱用不知情之貨車司機，將甲○○所有、放置在該
    店內展示用如附表所示之床墊等物搬走，擅自予以處分而侵
    占入己。嗣經甲○○對帳及發現如附表所示之店內商品已遭
    搬走，遂向丙○○質問並報警處理，始查知上情。
二、案經甲○○訴由高雄市政府警察局新興分局移送臺灣高雄地
    方法院檢察署檢察官偵查起訴。
    理  由
壹、證據能力部分：
    按被告以外之人於審判外之言詞或書面陳述，除法律有規定
    者外，不得作為證據，刑事訴訟法第159 條第1 項定有明文
    ，此即學理上所稱之「傳聞證據排除法則」，而依上開法律
    規定，傳聞證據原則上固無證據能力，但如法律別有規定者
    ，即例外認有證據能力。又按被告以外之人於審判外之陳述
    ，雖不符刑事訴訟法第159 條之1 至之4 之規定，然經當事
    人於審判程序同意作為證據，法院審酌該言詞陳述或書面陳
    述作成時之情況，認為適當者，亦得為證據，同法第159 條
    之5 第1 項定有明文。本判決下列所引用之傳聞證據，業經
    被告及其辯護人、檢察官於審理中同意作為證據（見本院卷
    第26、27頁），依上開規定，本院審酌該等傳聞證據作成時
    之狀況，並無違法或不當等不宜作為證據之情形，均得作為
    證據。
貳、實體部分：
一、訊據上訴人即被告丙○○（下稱被告）供承有(一)於97年9 月
    14日，在上開之家具行內，收受客戶乙○○訂購展示用床架
    所交付之新台幣（下同）3,500 元現金後，未將款項交予甲
    ○○；(二)於97年12月21日上午9 時許，僱用貨車司機，將放
    置在該店內展示用如附表所示之床墊等物搬走等事實不諱，
    雖矢口否認有前開之侵占犯行，辯稱：伊先前夥同李麗容販
    賣床架寢具，曾向告訴人甲○○承租店內一隅作為展示區，
    擺設床墊、床架及附表所示之物，供客戶選擇訂購之用，除
    月付告訴人租金4 千元外，若有客戶訂購出售，告訴人可依
    出售業績比例分紅各半，嗣伊與李麗容因積欠告訴人租金及
    分紅，始於96年3 月5 日與告訴人簽訂讓渡書，將渠等所有
    之「一部分」展示品即「床下墊3 只、床下墊5 只、床架2
    只、床靠1 只」等物品，加上現金1 萬元抵讓予告訴人作為
    租金及紅利之清償，並非將「全部」展示品轉讓給告訴人，
    而本件伊所販賣床架1 只及因離職而搬走附表所示之物，均
    非先前讓渡範圍內之物品，伊認為仍係伊所有，因此伊之所
    為，仍係處分自己所有之物，並無侵占犯行云云。
二、然查：
  (一)告訴人甲○○前曾在高雄市○○區○○街1 號經營雅緻室內
    設計工作室，而被告欲從事寢具販賣，遂於民國95年間與李
    麗容共同向告訴人承租上開店內一隅作為展示區，擺設床墊
    、床架供客戶選擇訂購之用，雙方言明每月租金4 千元，及
    應依出售業績比例分紅給甲○○，嗣被告與李麗容結束承租
    該展示區營業，然因尚積欠告訴人租金及分紅款項，乃於96
    年3 月5 日與告訴人結算，除付現金1 萬元外，另簽訂讓渡
    書，將渠等所有展示物品全部抵讓予告訴人作為租金及紅利
    積欠之清償，被告乃另從事售屋仲介，而告訴人於97年6 月
    11日將店址遷移至高雄市新興區○○○路92號，並將上開受
    讓展示物品搬至新址店內續行展示等情，業據證人甲○○於
    警詢、偵查、及本院中證述甚詳，核與證人丁○○於本院中
    結證情節相符，並經被告於原審中自白在卷，復有96年3 月
    5 日讓渡書在卷可按（見警卷第15頁），此部分事實應堪認
    定。
  (二)查被告與李麗容為販賣寢具，於95年間向告訴人承租店內一
    隅擺設展示用床具，供客戶選擇訂購之用，展示用之床具固
    係被告等所有，惟被告等承租至96年3 月初，改行他就從事
    房屋仲介，離開時，理當將擺設展示床具搬離將承租區塊騰
    空，方為常情，然因雙方為清理租金及告訴人應得紅利會算
    結果，始將擺設展示物品作價全部留下，抵償積欠債務，因
    尚有不足，被告等始另付1 萬元現金，作為給告訴人租金及
    紅利積欠之清償，顯見留在店內原被告等所有展示物品已全
    部因讓與而歸告訴人所有，苟僅一部份讓與，何以被告未將
    非讓與部分搬走，有違常情，且觀之卷附讓渡書所載：「原
    屬魯奕屏（即被告丙○○）、李麗容（下稱乙方）所有，因
    乙方工作有變動，恐無法再照料到置於甲方（指告訴人）之
    床墊生意，經甲乙雙方研議後甲方同意乙方將置於甲方之所
    有物品（即床下墊3 只、床下墊5 只、床架2 只、床靠1 只
    、窗帘1 檔等）加上新台幣1 萬元抵讓甲方作為給甲方房租
    及甲方所賣出之佣金。即自96年3 月5 日起，置於高雄市○
    ○區○○街1 號雅緻設計店內之床上墊、床下墊、床架、床
    靠、窗帘及其他所有物品，均不屬於乙方所有。」明確指出
    被告及李麗容已將展示物全部物品所有權轉讓告訴人，益證
    被告所辯，轉讓時僅將一部分物品轉讓，並非將「全部」展
    示品轉讓給告訴人云云，自非可採。至被告提出之會帳單，
    及其與告訴人夫妻之電話通話譯文，均不足以證明本件床架
    及附表所示物品仍為被告所有，又此部分事證已明，被告聲
    請傳訊證人葛素芳用以證明讓渡書上1 萬元係證人代理李麗
    容所支付一事，核無必要，附此說明。
  (三)被告於96年3 月5 日簽立讓渡書後，另從事房屋仲介離職他
    去，直至96年12月間某日起，始受僱於甲○○，改在甲○○
    搬遷之高雄市新興區○○○路92號之「亞緻木本家具」擔任
    店員職務，直至96年12月21日再度離職等情，為證人甲○○
    於警詢、偵查、及本院中證述甚詳，核與證人丁○○於本院
    中結證情節相符，並有打卡單、支出證明單、傳票各1 紙在
    卷可佐，按業務侵占罪之成立，以因執行業務而持有他人之
    物為前提，倘行為人基於業務關係合法持有他人之物，而於
    持有狀態繼續中，擅自處分或易持有為所有之意思而逕為所
    有人之行為，即足當之。查本件被告受僱於甲○○，擔任甲
    ○○所開設家具行之店員，以保管、出售家具及收取價金為
    其業務內容，詎其竟將所收款項、代售商品挪為己用，是被
    告所為業已該當刑法業務侵占罪之構成要件甚明。綜上所述
    ，本件事證明確，被告前揭業務侵占犯行洵堪認定，應依法
    論科。
三、核被告於事實一(一)、(二)所為，均係各犯刑法第336 條第2 項
    業務侵占既遂罪。被告就事實一(二)部分利用不知情貨車司機
    犯罪，為間接正犯。查被告前因業務侵占案件，經法院判處
    有期徒刑10月確定送監執行，於94年6 月18日縮刑期滿執行
    完畢，有被告前案紀錄表可按，其於受有期徒刑之執行完畢
    後，5 年以內故意再犯本件有期徒刑以上之2 罪，均為累犯
    ，應依刑法第47條第1項 規定，分別加重其刑。
四、原判決認被告罪證明確，因而適用刑法第336 條第2 項、第
    47條第1 項、第51條第5 款，刑法施行法第1 條之1 規定，
    並審酌被告身為從事業務之人，竟利用職務之機會，侵占上
    開告訴人之財物，行為誠屬不該，另念其犯後坦承犯行，與
    告訴人和解成立，此有訊問筆錄1 份可佐（見原審卷第27頁
    ），告訴人亦當庭表示願意予被告自新之機會（見原審卷第
    25頁），並斟酌各次侵占所得利益、被告之犯罪動機、手段
    、智識程度等一切情狀，分別量處有期徒刑7 月、10月，並
    定其應執行刑為1 年3 月。經核原判決認事用法，均無不合
    ，量刑亦屬允當。被告上訴意旨，更異前詞，否認犯罪，指
    摘原判決不當，為無理由，應予駁回。
五、查被告曾犯業務侵占罪，經法院判處有期徒刑10月確定送監
    執行，於94年6 月18日縮刑期滿執行完畢後，至本案宣示判
    決時，5 年以內未曾受有刑徒刑以上刑之宣告（按刑法第74
    條第1 項第2 款所稱「5 年以內」未曾受有期徒刑以上之宣
    告，應以後案宣示判決之時，而非以後案犯罪之時，為其認
    定之基準，最高法院92年第18次刑事庭會議參照）有台灣高
    等法院被告全國前案紀錄表附卷可稽，此次係屬對讓渡契約
    內容之誤解而犯罪，況被告於原審審理中已與告訴人達成和
    解，並已支付賠償告訴人20萬元，有筆錄可按；且告訴人於
    原審及本院中均表示被告係單親母親，有孩子須扶養，不予
    追究等語（見原審卷第25頁、本院卷第82頁），被告經此論
    罪科刑之教訓，當知警惕，應無再犯之虞，本院認其所宣告
    之刑，以暫不執行為適當，爰併宣告緩刑3 年，以啟自新。
    然為促使其日後得以知曉尊重法治之觀念，本院乃認除前開
    緩刑宣告外，另有賦予被告一定負擔之必要，併依刑法第74
    條第2 項第5 款之規定，命被告於緩刑期內，爰依執行檢察
    官之命令，向指定之政府機關、政府機構、行政法人、社區
    或其他符合公益目的之機構或團體，提供如主文第2 項所示
    期間之義務勞務，以啟自新。另依刑法第93條第1 項第2 款
    規定宣告在緩刑期間付保護管束，俾能由觀護人予以適當督
    促，並發揮附條件緩刑制度之立意及避免短期自由刑執行所
    肇致之弊端，以期符合本件緩刑目的。
據上論斷，應依刑事訴訟法第368 條，刑法第74條第1 項第2 款
、第2 項第5 款、第93條第1 項第2 款，判決如主文。
本案經檢察官王登榮到庭執行職務。
中    華    民    國    99    年    7     月    6     日
                  刑事第七庭    審判長法  官  莊飛宗
                                      法  官  謝宏宗
                                      法  官  蔡廣昇
以上正本證明與原本無異。
不得上訴。
中    華    民    國    99    年    7     月    6     日
                                      書記官  黃英彥
附錄本判決論罪科刑之法條：
中華民國刑法第336 條第2 項
對於業務上所持有之物，犯前條第1 項之罪者，處6 月以上5 年
以下有期徒刑，得併科3 千元以下罰金。
附表
┌───────┬──────┬──────┬─────┐
│    名稱      │   數量     │   進價     │  售價    │
├───────┼──────┼──────┼─────┤
│二線一線鋼床墊│   1張      │10,800元    │21,600元  │
├───────┼──────┼──────┼─────┤
│三線硬式床墊  │   1張      │12,000元    │24,000元  │
├───────┼──────┼──────┼─────┤
│三線乳膠床墊  │   1張      │14,000元    │28,000元  │
├───────┼──────┼──────┼─────┤
│獨立筒乳膠床墊│   1張      │20,000元    │40,000元  │
├───────┼──────┼──────┼─────┤
│硬式獨立筒床墊│   1張      │15,000元    │30,000元  │
├───────┼──────┼──────┼─────┤
│床下墊        │   2張      │15,000元    │30,000元  │
├───────┼──────┼──────┼─────┤
│床頭片        │   1張      │15,000元    │30,000元  │
├───────┼──────┼──────┼─────┤
│乳膠枕頭      │   2個      │1,400元     │2,800元   │
└───────┴──────┴──────┴─────┘

司法院資訊處製作；財團法人民間司法改革基金會備份。
